臺灣高等法院臺南分院刑事判決　　　　　　九十一年度上訴字第三九九號　Ａ
　　　上　訴　人　臺灣臺南地方法院檢察署檢察官
　　　上　訴　人
　　　即　被　告　己　○　○
　　　被　　　告　甲　○　○
右上訴人因被告等公共危險案件，不服臺灣臺南地方法院九十年度訴字第一一九四號
中華民國九十一年一月十八日第一審判決（起訴案號：臺灣臺南地方法院檢察署九十
年度偵字第五二九四、八九八七號），提起上訴，本院判決如左：
      主      文
上訴駁回。
      事      實
一、丙○○為台南縣學甲鎮慈明宮委員，因慈明宮於民國（下同）九十年三月十二日
    舉行作醮祭神，丙○○被派辦理冥紙接洽之相關事宜。甲○○、乙○○及己○○
    均為職業聯結車司機，分別於同年月九日上午十一時許、下午二、三時許及下午
    五時許，各受貨運公司囑託駕駛半聯結車拖運裝有作醮用之冥紙之貨櫃，至台南
    縣學甲鎮紅茄里欲交予丙○○。丙○○明知上開貨櫃體積龐大，足以佔據車道，
    致往來車輛行經時發生危險，竟基於概括之犯意，連續教唆甲○○、乙○○及己○○等三人，將裝載冥紙之貨櫃拖板車放置在台南縣學甲鎮紅茄里一號前之南十
    四線南側道路上，靜候三日後使用。甲○○、乙○○及己○○亦均明知如依丙○○之指示，在上開道路上放置貨櫃拖板車，足以佔據車道，使往來車輛無法在本
    車道通行，致生往來之危險，仍各自聽從丙○○之教唆，先後依其指示放置貨櫃
    拖板車而佔用上開路段南十四線雙線道之西向東車道，致生往來之危險。
二、案經戊○○、丁○○○訴由臺灣台南地方法院檢察署檢察官偵查起訴（己○○部
    分）及臺灣台南地方法院檢察署檢察官自動檢舉偵查起訴。
      理      由
一、訊據上訴人即被告己○○、乙○○、丙○○、甲○○均矢口否認有公共危險之犯
    行，被告己○○辯稱：放置地點是丙○○叫我們放的，貨送到貨主那裡，要依照
    貨主的要求置放，不是我自己能決定的云云。被告乙○○辯稱：我不可能自己作
    主放在馬路上，小貨車通行只要一點八公尺就可以，剩餘的路寬並不會造成公共
    危險，廟方也有裝設警告標誌云云。被告甲○○辯稱：當地有警告標誌，也有照
    明設備，貨櫃是貨主要我們放在那裡的云云。被告丙○○則辯稱：司機說土太軟
    不能放置在我指定的地方，我叫他們放在空地上，他們不要，才放在馬路上云云
    。
二、經查：
（一）被告甲○○、乙○○、己○○於原審審理時均坦承將拖運之貨櫃拖板車放置在
      台南縣學甲鎮紅茄里一號前之南十四線南側道路上，且亦發覺放置在該處有危
      險性之事實（見原審卷第六十五頁），是被告三人主觀上均有佔用南十四線雙
      線道之西向東車道停放貨櫃及足以生往來危險之認識至明。另按刑法第一百八
      十五條第一項損壞或壅塞陸路致生往來之危險罪，採具體危險制，祇須損壞、
      壅塞之行為，造成公眾往來危險之狀態為已足，不以全部損壞、壅塞或發生實
      害為必要（最高法院七十九年度台上字第二二五○號判例參照）；本案肇事地
      點台南縣學甲鎮紅茄里一號前之南十四線道路為雙向二車道，二個車道合計寬
      為八．四公尺，其南側（東向）道路寬為四．三公尺，被告己○○、甲○○及
      乙○○等三人將貨櫃拖板車放置在南十四線南側道路上，使南側（東向）道路
      靠對向車道處僅剩一．四五公尺可勉強供機車通行，有道路交通事故調查報告
      表及現場照片在卷可按，又肇事現場處理之員警郭國於原審時結證稱：四個
      貨櫃綿延含間隔約有一百公尺左右，貨櫃停放後該車道剩下的寬度應可讓一部
      機車通過，至於晚上肇事地點，靠廟的一方有裝置小燈，但停放貨櫃的一方則
      沒有，且光線不是很好等情明確，並為被告四人所不否認（見原審卷第九十一
      、九十二頁），參諸綿延約一百公尺之貨櫃停放於南十四線之雙線道上，非僅
      暫停數分鐘，而係長達三日之久，此業據被告四人供明在卷，則對於夜間行駛
      之車輛駕駛人、雙向汽車或大型貨櫃車會車及車輛往來頻仍之情形，被告甲○○、乙○○、己○○以貨櫃佔用南十四線道之東向車道之行為，足以使本車道
      之汽車駕駛人無法通行，勢必駛向對向車道反常行使，縱令被告郭國鐘放置三
      角警告標誌在被告甲○○放置之貨櫃前面，惟依當地照明並非十分充足之情形
      ，僅放置三角警告標誌實不足以適時反射危險，使駕駛人有充足之反應準備，
      確實形成公眾往來危險之狀態，至為明確；是被告乙○○所辯小貨車通行只要
      一點八公尺就可以，剩餘的路寬並不會造成公共危險，廟方也有裝設警告標誌
      云云，顯不足採。又被告甲○○、乙○○及己○○雖均辯稱係受被告丙○○之
      教唆而於道路上放置貨櫃拖板車，且貨櫃停放位置要依照公司及客戶指示，亦
      非伊等所能決定云云，惟按刑法所謂「期待可能性」，係指對某一行為，於認
      定行為人之刑事責任時，倘能期待其為適法行為者是；而所稱之「期待不可能
      」，乃指行為人於行為當時，處於特殊情狀，而該狀態使其無法選擇適法行為
      （亦即無法抗拒為不法之行為），而僅得為不法行為而言。本案被告甲○○、
      乙○○及己○○，雖受制於公司及客戶丙○○之僱傭關係，惟其外在客觀壓力
      與反制違法之動力，二者比較，被告三人雖有喪失工作之經濟上壓力，惟此一
      抗拒違法行為之障礙，尚未達到「喪失期待可能性」之程度，而僅係較一般之
      「期待可能性」為低而已，是被告三人自不得執此作為阻卻責任之事由，否則
      法律規定豈非具文，且勢必減弱刑法一般預防的功能，並造成寬縱不一的結果
      。再者，被告三人亦係出於渠等之自由意志所為之行為，並無受有強暴、脅迫
      致使不能抗拒之情事，於法仍不能解免刑責，是被告三人所辯，委無足採。
（二）另被告己○○、甲○○及乙○○等三人所拖運裝載冥紙之貨櫃拖板車確經貨運
      公司吩咐交付予丙○○，由被告丙○○在肇事地點接應並受被告丙○○之教唆
      、指示，而放置在上開肇事道路上等情，業據同案被告己○○、甲○○及乙○○三人於偵查、原審及本院審理時供述綦詳。且被告丙○○亦於原審及本院審
      理時自承：伊是受慈明宮委任負責冥紙事宜，貨運公司有打電話來要伊帶他們
      司機去停放，伊有要求被告甲○○將車停到空地，但被告甲○○稱那空地土太
      軟無法停放，所以伊就說那除非放大路好了，不然要放哪裡等語，並有被告丙○○供認於九十年三月九日所簽收之貨櫃簽收單（上載「本貨櫃由貨主指定停
      放地點，如發生事情應由貨主負責」等語）一份附卷足稽（見原審卷第七十二
      頁）。足見被告己○○、甲○○及乙○○僅載送貨櫃之司機，其工作任務在於
      將貨櫃安全運送至指定地點置放，並交付予貨主，並受貨主之同意或與貨主協
      商後放置於雙方均可接受之地點，亦即貨主必定知悉且允許司機所放置貨櫃之
      地點，司機之運送任務始得謂完成，此由前開貨櫃簽收單上之記載、被告己○○、甲○○及乙○○於原審及本院審理時供述甚明。是被告丙○○確有教唆被
      告己○○、甲○○及乙○○將拖運之貨櫃拖板車放置在台南縣學甲鎮紅茄里一
      號前之南十四線南側道路上，亦可認定。至被告丙○○於原審時辯稱：伊要求
      甲○○停在空地上，並未叫己○○、乙○○停在肇事地點，是他們自行停放的
      云云，為被告乙○○所矢口否認，並辯稱：是丙○○告訴伊第一排怎麼放，就
      順著放等語，雖經證人李永興於原審證述：「貨櫃車開到現場後，己○○問丙○○要把車停在哪裡，丙○○說停在田裡‧‧‧」等情，且被告甲○○及己○○亦於原審時坦承丙○○及李永興有要求伊將車停在該空地，然此僅可就甲○○及己○○部分，推認被告丙○○當初曾有要求其等將貨櫃放置於該空地一事
      ，但仍無法證明被告丙○○有對被告乙○○為相同之要求。況且，縱使被告丙○○當初確實曾要求被告甲○○、己○○將貨櫃停放於空地，然被告丙○○於
      警訊及原審審理時均分別供稱：「‧‧‧司機怕空地（泥土地）凹陷，拖板車
      陷入泥地無法拖動，逕自選擇該車道旁停放。」（見相驗卷第三十三頁反面）
      、「‧‧‧我有要求他把金紙放到空地去，他說『會翻車』，我就說『要怎麼
      辦，那就放在路上了』‧‧‧」（原審卷第六十六頁）、「‧‧‧我有要求他
      們將車停到那空地，但被告甲○○稱那空地土太軟無法停放，所以我就說那除
      非放大路好了，不然要放哪裡‧‧‧」（原審卷第八十八頁）等語，被告甲○○、己○○亦為相同之供述，並經證人李永興結證：「‧‧‧丙○○說停在田
      裡，己○○說田地太溼會陷進去，郭說後面路邊已有三台貨櫃，不如把車停在
      那三台後面‧‧‧」（原審卷第四十二頁）等情明確，足見被告丙○○與甲○○、己○○當初就貨櫃停放空地一事協調不成時，最後被告丙○○乃指示被告
      甲○○、己○○將貨櫃停放於肇事道路上，被告丙○○自無法規避其責任，是
      被告丙○○就此部分之辯述，仍不足採。此外，被告己○○最終停放貨櫃拖板
      車之地點，業經被告己○○供述：郭交待我依原三個貨櫃停放位置停放，依順
      向我是第四個貨櫃，因停不平，所以才會停放到肇事地點等語明確，核與證人
      李永興證述：「‧‧‧郭本來是建議停在其他貨櫃的後面，可是停不平，才又
      停到前面去。」（原審卷第四十二頁）等情相符，足證被告己○○當初依指示
      欲停放於路邊之位置，確實因路面不平而無法停放，始改置於本案肇事時之位
      置，自無從強求被告己○○當天將貨櫃拖板車停放於指定之路面不平之地點而
      可能招致更大之危險，況且被告己○○停放貨櫃之地點與其他三個貨櫃地點相
      距多寡，亦無礙於本案佔據道路，致生公眾往來危險之成立。是被告丙○○前
      開所辯，純屬卸責之詞，不足採信。
    綜上所述，本件事證明確，被告四人犯行，足堪認定。
三、核被告乙○○、甲○○、己○○所為，均係犯刑法第一百八十五條第一項之妨害
    公眾往來安全罪，復按所謂「教唆」，係指促使他人產生犯罪決意，並使他人進
    而為犯行。本件被告乙○○、甲○○、己○○確實係基於被告丙○○之指示，始
    決意並進而為此等行為，是被告丙○○所為，係犯該法同條項之教唆犯。被告丙○○先後三次教唆被告乙○○、甲○○、己○○觸犯妨害公眾往來安全犯行，時
    間緊接，觸犯構成要件相同之罪名，顯均係基於概括之犯意反覆為之，為連續犯
    ，應依刑法第五十六條之規定，論以一罪並加重其刑。原審審酌被告乙○○、甲○○及己○○係出外謀生，不敢輕易得罪客戶及公司，面對生計壓力，有其苦衷
    ，及被告四人犯罪之動機、目的、手段、其等犯行所造成公眾往來道路之危險與
    犯後態度等一切情狀，分別量處乙○○、甲○○、己○○有期徒刑四月，丙○○
    有期徒刑七月；被告乙○○、甲○○、己○○部分，並均諭知易科罰金之折算標
    準；又被告己○○於七十七年間，曾犯駕駛業務致死罪，經台灣桃園地方法院以
    七十七年度交訴字第四二號，判處有期徒刑八月，緩刑三年確定，緩刑期滿未經
    撤銷，視為刑之宣告失其效力，另被告乙○○、甲○○、丙○○前未曾受有期徒
    刑以上刑之宣告，有台灣台南地方法院檢察署刑案資料查註紀錄表及臺灣高等法
    院被告全國前案紀錄表各一份在卷可憑，被告經此教訓後，應知所警惕，信無再
    犯之虞，因認所宣告之刑以暫不執行為適當，就被告乙○○、甲○○、己○○部
    分均併諭知緩刑二年，被告丙○○部分，併諭知緩刑三年。本院經核原審認事用
    法俱無不合，量刑亦稱妥適，被告上訴否認犯罪及檢察官據告訴人戊○○、丁○○○等二人聲請上訴以原審量刑過輕並諭知被告等緩刑之宣告，指摘原判決不當
    ，均無可取，皆無理由，應予駁回。
據上論結，應依刑事訴訟法第三百六十八條，判決如主文。
本案經檢察官曾銘芳到庭執行職務。
中    華    民    國      九十一      年      五      月      十五      日
                                  臺灣高等法院臺南分院刑事第三庭
                                      審判長法官  林    勝    木
                                            法官  莊    俊    華
                                            法官  蘇    重    信
右正本證明與原本無異。
如不服本判決，應於判決送達後十日內向本院提出上訴狀，其未敘述理由者並應於提
出上訴狀後十日內向本院補提理由書（應附繕本)。
                                      法院書記官  吳    秋    賢
中    華    民    國      九十一      年      五      月      十六      日
附錄：本判決論罪科
中華民國刑法第一百八十五條
損壞或壅塞陸路、水路、橋樑或其他公眾往來之設備或以他法致生往來之危險者，處
五年以下有期徒刑，拘役或五百元以下罰金。
因而致人於死者，處無期徒刑或七年以上有期徒刑。致重傷者，處三年以上十年以下
有期徒刑。
第一項之未遂犯罰之。
